【裁判字號】    98,事聲,22
【裁判日期】    980916
【裁判案由】    聲明異議
【裁判全文】
臺灣宜蘭地方法院民事裁定              98年度事聲字第22號
聲  明  人  慶豐商業銀行股份有限公司
即  債務人
                      統一編號.
法定代理人  乙○○
訴訟代理人  甲○○
相  對  人  丙○○
即  債務人
上列聲明人因不服本院司法事務官於民國98年6月22日所為之裁
定聲明異議，本院裁定如下：
    主  文
異議駁回。
    理  由
一、本件異議意旨略以：債務人提出更生方案總計償還1,920,00
    0元，清償成數約為58.93%，但債務人年僅42歲，離法定退
    休年紀65歲尚有23年，況債務人任職瓏山林事業股份有限公
    司收入固定，若依其所提更生方案償還8年即可免除債務，
    則顯對債權人之利益大有損害，另債務人退休時可領回一筆
    為數不小之退休金，是債務人以8年償還總債務58.93%即可
    免除債務，對債權人影響甚距。為此特於法定期間內具狀向
    鈞院提出異議，爰請鈞院重為裁定，以維權益等語。
二、按債務人有薪資、執行業務所得或其他固定收入，法院認更
    生方案之條件公允者，得不經債權人會議可決，逕依債務人
    之聲請或依職權以裁定認可更生方案。消費者債務清理條例
    第64條第1項定有明文。
三、經查：
（一）本件債務人聲請更生，前經本院以97年度消債更字第161
      號民事裁定開始更生程序在案，有上開裁定在卷可參，而
      相對人確有薪資收入及受薪情形，亦有其任職瓏山林事業
      股份有限公司之員工在職證明單及薪資單在卷足憑。
（二）債務人確有薪資之固定收入，依第三人瓏山林事業股份有
      限公司98年3月18日具狀陳報債務人97年9月起至98年3月
      薪資共計229,956元，平均每月薪資32,850元，本件司法
      事務官認可債務人每月收入32,752元，並無太大差距，又
      債務人所陳報之必要支出為膳食費5,500元、扶養費2,000
      元、水電瓦斯費1,067元、油資1,000元、緊急預備金2,00
      0元，稅賦639元，共計12,206元，扣減後僅餘約20,546元
      ，提出每期清償20,000 元，為期8年96期之清償總金額達
      1,920,000元，清償之成數為58.92％。若參酌內政部公告
      之98年度臺灣省每人每月最低生活費標準9,829元計算，
      債務人及其扶養母親一人 (與胞弟共同扶養)之必要支出
      費用為14,743(9,829+9,829/2=14,743)，顯見債務人陳報
      必要支出費用已低於一般最低生活標準，難再苛責降低生
      活支出費用，債務人提出每月清償20,000元，並願將清償
      期，延長為八年，足認其有履行該更生方案之誠意。另查
      ，債務人雖有「宜蘭縣蘇澳鎮○○段291地號」之建地，
      業據本院函請日升不動產估價師事務所鑑定該土地價值為
      1,667,380元，其上雖無他項權利設定，但預估出售尚須
      繳納36萬餘元之土地增值稅，故淨值為1,305,027元，此
      有該所98年5月7日宜字第980027號函附卷可稽。債務人所
      有上開土地價值1,667,380元，若以清算程序可清償總金
      額仍低於債務人之清償額1,920,000元，故此認可方案尚
      屬公允、公平。
 (三）聲明人主張人退休時可領回一筆為數不小之退休金，債務
      人以8年償還總債務58.93%即可免除債務，對債權人影響
      甚距云云。惟查，更生方案之最終清償期，自認可更生方
      案裁定確定之翌日起起不得逾6年，消債條例第53條第2項
      第3款定有明文。雖同條款但書規定，但有特別情事者，
      得延長為8年。然此延長為8年之立法目的乃在顧及債務人
      之清償能力，避免更生方案訂定之最終清償期過短，致債
      務人每期應給付之金額過高而無力履行，始規定有延長之
      必要（參見本條款之立法理由）。是故，債務人已將清償
      期限延長為8年，聲明人所稱退休金為一種期待利益，債
      務人在8年期間是否能有退休金之請求權尚有未明，聲明
      人主張債務人可領回一筆退休金，執此理由而為異議，
      亦難認可採。
四、綜上，本院司法事務官斟酌債務人所提更生方案，每月1期
    ，每期清償20,000元，為期8年之清償總金額達1,920,000元
    ，多於債務人所得處分之財產計依清算可得清償之金額，認
    其條件核屬公允、適當、可行。此外，又查無同條例第63條
    或第64條第2項所定不應認可之消極事由存在，乃逕依同條
    例第64條第1項裁定予以認可債務人所提更生方案，並依同
    條例第62條第2項酌定其生活限制，經核並無不合。從而，
    聲明人聲明異議，非有理由，應予駁回。
五、爰依民事訴訟法第240條之4第3項裁定如主文。
中    華    民    國    98    年    9    月    16    日
              民事庭        法      官  林翠華
上為正本係照原本作成
如不服本裁定，應於裁定送達後10日內，以書狀向本院提出抗告
，並繳納抗告費新臺幣1千元
中    華    民    國    98    年    9    月    16    日
                            書  記  官  廖文章


司法院資訊處製作；財團法人民間司法改革基金會備份。
